【裁判字號】    96,上更(二),344
【裁判日期】    970109
【裁判案由】    違反毒品危害防制條例
【裁判全文】
臺灣高等法院臺南分院刑事判決     96年度上更(二)字第344號
上  訴  人
即  被  告  甲○○
                   （另案於臺灣臺南監獄臺南分監執行中）
選任辯護人  洪梅芬律師
            涂欣成律師
            李季錦律師
上列上訴人因違反毒品危害防制條例案件，不服臺灣臺南地方法
院94年度訴字第776號中華民國95年8月8日第一審判決（起訴案
號：臺灣臺南地方法院檢察署93年度偵字第9694號），提起上訴
，判決後，經最高法院第二次發回更審，本院判決如下：
    主  文
原判決撤銷。
甲○○無罪。
    理  由
壹、程序方面：
一、按證據有無證據能力，應於準備程序經控、辯雙方、輔佐人
    陳述證據能力之意見後，由受命官依同法第171條之規定先
    行調查各該要件之存否或有爭議之意見，並留供由合議庭為
    評議判定（受命法官僅有調查權，並無判斷權）。且審判庭
    於踐行刑事訴訟法第164條至第166條以下規定之調查證據程
    式前，即應先就有爭議之證據是否有證據能力為評決，此觀
    同法第273條第2項規定：「法院（合議庭）依本法之規定認
    為無證據能力者，該證據不得於審判期日主張之。」甚明（
    最高法院96年度台上字第3481號判決參照）。
二、本件司法警察搜索被告住處，雖違反正當之法律程序，然搜
    索行為所扣押得淨重8.85公克之海洛因16包等證物有證據能
    力，業經合議庭評議，並於審判期日諭知，記明於筆錄，茲
    再詳載其理由：
(一)、本件司法警察搜索被告住處，違反正當之法律程序：
    按搜索依其程式，可區分為要式搜索與非要式搜索，其中非
    要式搜索又區分為附帶搜索、同意搜索、緊急搜索，此觀刑
    事訴訟法第130條、第131條、第130條之1之規定自明，上開
    各項搜索有其法定要件及程序。本件有無違反搜索之法定程
    序？分別判斷如下：
  1.不符合刑事訴訟法第128條第1項所定有令狀搜索之規定：
    本件司法警察搜索被告住處程序，未持搜索票。故不符合刑
    事訴訟法第128條第1項所定要式搜索之規定。
  2.不符合刑事訴訟法第131條之1所定同意搜索之規定：
    按同意搜索應經受搜索人出於自願性同意，此所謂「自願性
    」同意，係指同意必須出於同意人之自願，非出自於明示、
    暗示之強暴、脅迫。法院對於證據取得係出於同意搜索時，
    自應審查同意之人是否具同意權限，有無將同意意旨記載於
    筆錄由受搜索人簽名或出具書面表明同意之旨，並應綜合一
    切情狀包括徵求同意之地點、徵求同意之方式是否自然而非
    具威脅性、同意者主觀意識之強弱、教育程度、智商、自主
    之意志是否已為執行搜索之人所屈服等加以審酌，遇有被告
    抗辯其同意搜索非出於自願性同意時，更應於理由詳述審查
    之結果，否則即有判決理由不備之違法（最高法院94年度台
    上1361號判決參照）。本件台南市警察局第五分局搜索扣押
    筆錄中「依刑事訴訟法第131條之1經受搜索人同意執行搜索
    」一欄，並無受搜索人之簽名（警卷第25頁）。是搜索非經
    受搜索人出於自願性同意，不符合刑事訴訟法第131條之1所
    定同意搜索之規定。
  3.不符合第131條第1項所定緊急搜索之規定：
    按刑事訴訟法第131條第1項規範之緊急搜索，旨在發現被告
    、犯罪嫌疑人或應被拘提之人，亦即在於搜索「人」，而非
    搜索「物」，故不能為發現應扣押物而為搜索，僅得於搜索
    被告、犯罪嫌疑人或應被拘提之人的過程中，發現應扣押之
    物時，予以扣押，且於發現應被逮捕或拘提之人後，即應停
    止搜索。另第131 條第1項第3款之情形，其主要目的在於阻
    止犯罪，故侵入發現無犯罪或犯罪之痕跡，應立即退出，而
    不得為搜索，如發現犯罪或有犯罪痕跡，雖得逮捕人犯，並
    搜索其身體及其雙手所及之範圍，扣押因此所得暨眼睛所能
    見到之應扣押物，但不得為逾越逮捕人犯所必要之搜索（最
    高法院94年度台上3062號判決、95年度台上3979號判決參照
    ）。本件依台南市警察局第五分局搜索扣押筆錄之記載（警
    卷第25頁）、上訴人即被告甲○○之警詢供述（警卷第2頁
    ）、蔡進添之警詢供述（警卷第18頁）、證人乙○○之偵訊
    證述（偵卷第37至38頁）、證人張世儒之一審證述（一審卷
    第47頁）及原判決所認定之事實（更一審卷第120頁反面）
    等觀之，台南市警察局第五分局顯係於逮捕上訴人後，再進
    入上訴人住居處所搜索。是與刑事訴訟法第131條第1項第1
    款及第2款緊急搜索之規定不合。又由證人吳見成之供述（
    警卷第13頁反面）、證人乙○○之偵訊證述（偵卷第37至38
    頁）、證人張世儒之一審證述（一審卷第47）可知，本件係
    因吳見成於警詢時供述伊願意協助警方查緝被告到案，故警
    方載其前往永康市○○○路266 巷口欲逮捕被告甲○○，惟
    綜觀吳見成於警詢時之供述（警詢第12至14頁），並無提及
    有他人有共同販賣之情，故難謂有明顯事實足信為有他人在
    上訴人之住所內犯罪而情形急迫。亦與刑事訴訟法第131條
    第1項第3款所定緊急搜索之規定不合。
  4.不符合第131條第2項所定緊急搜索之規定：
    按雖第131條第2項所定之保全證據之緊急搜索，係為保全證
    據而設，並無如第一項定有「搜索住宅或其他處所」，是以
    得逕行搜索之對象（客體），當然包括被告、犯罪嫌疑人或
    第三人之身體、物件、電磁紀錄、住宅或其他處所在內均得
    為之（最高法院95年度台上3979號判決參照），亦即包括對
    「人」之搜索及對「物」之搜索。惟適用該條項之主體限於
    「檢察官」，至於偵查輔助機關（檢察事務官、司法警察官
    或司法警察）則無該條項之緊急搜索權限，偵查輔助機關（
    檢察事務官、司法警察官或司法警察），僅在刑事訴訟法第
    131條第1項各款或同法第131條之1前段之情形下，得逕行搜
    索住宅或其他處所，否則均應有搜索票始得進行搜索（最高
    法院94年台上3062號判決參照）。本件依台南市警察局第五
    分局搜索扣押筆錄（警卷第25頁）所示，搜索之主體為司法
    警察。是不符合第131條第2項所定緊急搜索之規定。
(二)、本件搜索行為所扣押得淨重8.85公克之海洛因16包及分裝袋
    、分裝工具（附表一編號2及附表二）等證物有證據能力：
    警員對被告甲○○進行違法搜索行為所扣得淨重8.85公克之
    海洛因16包等證物，經權衡後，本院認為均有證據能力：
  1.按刑事訴訟係以確定國家具體刑罰權為目的，為保全證據並
    確保刑罰之執行，於訴訟程序進行，固有許實施強制處分必
    要，惟強制處分搜索、扣押，足以侵害個人隱私權及財產權
    ，若為達訴追目的而漫無限制，許其不擇手段為之，於人權
    保障，自有未周。故基於維持正當法律程序、司法純潔性及
    抑止違法偵查原則，實施刑事訴訟程序公務員不得任意違背
    法定程序實施搜索扣押；至違法搜索扣押所取得證據，若不
    分情節，一概以程序違法為由，否定其證據能力，從究明事
    實真相角度而言，難謂適當，且若僅因程序上瑕疵，致使許
    多與事實相符證據，無例外地被排除而不用，例如案情重大
    ，然違背法定程序情節輕微，若遽捨棄該證據不用，被告可
    能逍遙法外，此與國民感情相悖，難為社會所接受，自有害
    於審判公平正義。因此，對於違法搜索所取得證據，為兼顧
    程序正義及發現實體真實，應由法院於個案審理中，就個人
    基本人權保障及社會安全維護，依比例原則及法益權衡原則
    ，予以客觀之判斷，亦即應就：(1)違背法定程序之程度。(2)
    違背法定程序時主觀意圖（即實施搜索扣押公務員是否明知
    違法並故意為之）。(3)違背法定程序時狀況（即程序違反是
    否有緊急或不得已情形）。(4)侵害犯罪嫌疑人或被告權益之
    種類及輕重。(5)犯罪所生危險或實害。(6)禁止使用證據對於
    預防將來違法取得證據效果。(7)偵審人員如依法定程序，有
    無發現該證據必然性。(8)證據取得違法，對被告訴訟上防禦
    不利益之程度等情狀，予以審酌，以決定應否賦予證據能力
    （刑事訴訟法第一百五十八條之四立法理由參照）。
  2.本件司法警察之搜索程序，係屬違法，已如前述。從而，司
    法警察警員對被告甲○○進行違法搜索行為所扣得淨重8.85
    公克之海洛因16包等證物，有無證據能力，自應本諸上開權
    衡法則判斷之。查：
  (一)本件承辦警員係於93年9月17日下午5時30分左右因證人吳見
    成之陳述，並由吳見成帶同警員埋伏因目睹被告無償轉讓毒
    品予蔡進添時，當場逮捕。被告經逮捕後，在其住處之毒品
    極有可能經他人湮滅，因而「確有相當理由認為情況急迫，
    非迅速搜索，二十四小時內證據有偽造、變造、湮滅或隱匿
    之虞」，然刑事訴訟法第131條第2項之主體限於「檢察官」
    ，至於偵查輔助機關之司法警察官或司法警察則無該條項之
    緊急搜索權限，已如前述，司法警察依法應報請檢察官指揮
    搜索，其忽略（或係因新法實施不久，司法警察尚不熟悉此
    程序，所以仍報請法院事後審查）此程序，司法警察所為之
    搜索固有違正當法律程序，然衡之當時之情況，第一線之司
    法警察在急迫之情況下，緊急搜索被告之住處，取得毒品，
    亦有其不得已之處。
  (二)司法警察之搜索雖不合法，然事後卻依刑事訴訟法第131條
    第3項、第4項規定，向臺灣臺南地方法院報告，經臺灣臺南
    地方法院准予備查等情，有台南市警察局第五分局檢送之臺
    灣臺南地方法院南院慶刑陽93急搜20號函附卷足憑（見本院
    更一審卷第78頁、第79頁）。徵之上情，一審法院仍認司法
    警察上開之搜索「合法」而准予備查，顯見新法修正未久，
    連法院都未察覺其程序之違反，實難苛求第一線之基層警員
    。可見司法警察非惡意、恣意之違法取證。
  (三)上訴人涉犯多次轉讓、販賣一級毒品等罪嫌，復有違反槍砲
    彈藥刀械管制條例及毒品危害防制條例等多項前科紀錄；且
    本件查獲之海洛因數量甚多，價格不斐，為政府公告查禁之
    違禁物，衡諸上訴人涉犯多項重罪，危害社會安全至鉅，而
    承辦司法警察違反法定程序之情節尚屬輕微等情形，應認本
    件國家之追訴利益優於上訴人之個人利益，容認本件搜索行
    為所扣押得淨重8.85公克之海洛因16包及分裝袋、分裝工具
    （附表一編號2及附表二）等證物有證據能力，方符合比例
    原則及法益權衡原則。
三、證人及購買者吳見成93年9月17日二次警詢所為之陳述（警
    卷第12-16頁），雖為審判外之陳述，且與其於本院95年11
    月29日所為之證述（上訴卷第85-92頁）不符，被告及辯護
    人均不同意有證據能力，然：
  (一)刑事訴訟法第159條之2所謂「經證明具有可信之特別情況」
    ，應依陳述人於陳述時之「外部情況」是否具有可信性決定
    之，所謂「外部情況」係指就詢問有無出於不正方法、陳述
    是否出於非任意性、有無違反法定障礙事由期間不得詢問及
    禁止夜間詢問之規定、詢問時是否踐行應先告知義務、警詢
    筆錄所載與錄音或錄影內容是否相符等情，且必須依據陳述
    人之觀察、記憶、表達是否正確、陳述人有無虛偽陳述之動
    機，及對照同一待證事項之其他經過詰問證人之證述是否相
    同，有無矛盾之處而加以綜合決定（最高法院94年度臺上字
    第16 53號判決意旨參照）。
  (二)證人吳見成於警詢之陳述語氣平和，對於購買之時間、地點
    、方式均能詳為交代，本院斟酌證人吳見成警詢筆錄作成之
    外部環境、製作過程、內容、功能等情況認為之前供述較為
    可信，且係檢察官所舉出主要之證據，為證明本件犯罪事實
    存否所必要，所以認為吳見成之警詢筆錄有證據能力。
四、次按被告以外之人於偵查中向檢察官所為之陳述，除顯有不
    可信之情況者外，得為證據，刑事訴訟法第159條之1第2項
    定有明文。本件被告及辯護人亦不同意吳見成93年9月18日
    （偵卷第13-15頁）、94年4月25日（偵卷第159頁）於檢察
    官偵查中所為之陳述，然於檢察官訊問時經具結後所為之證
    述，其性質雖屬傳聞證據，惟本院審酌證人吳明全於檢察官
    偵查中，經檢察官諭知證人有具結之義務及偽證之處罰並命
    朗讀結文具結擔保其證言之真實性後，以證人身分，於檢察
    官面前完整、連續陳述其親身經歷，且查無違法取證之瑕疵
    存在，應無顯不可信之情形，依刑事訴訟法第159條之1第2
    項之規定，均有證據之資格。
五、另在吳見成案扣案之海洛因1包（附表一編號1所示，檢察官
    認為被告所販賣）、檢察官認為分裝毒品用之夾鏈袋、工具
    等（附表二）、法務部調查局93年10月20日調科壹字第2000
    05166號鑑定通知書（偵卷第63頁）及93年10月22日調科壹
    字第200005164號鑑定通知書（偵卷第6頁，被告住處扣得之
    毒品）、0000000000號、0000000000號行動電話使用之手機
    序號及通聯記錄（偵卷第68頁）、台南市衛生局93年10月1
    日南市衛驗字第930947號檢驗成績書（偵卷第61頁，吳見成
    驗尿結果），亦有證據能力，附為敘明。
貳、實體方面：
一、按犯罪事實應依證據認定之，無證據不得認定犯罪事實，刑
    事訴訟法第一百五十四條第二項定有明文。另按事實之認定
    ，應憑證據，如未能發現相當證據，或證據不足以證明，抑
    證據是否真實尚欠明顯，均不能以推測或擬制之方法以為裁
    判基礎；又認定犯罪事實應憑積極證據，倘積極證據不足以
    為不利於被告事實之認定時，依罪疑惟輕，利益歸屬於被告
    之法理，即應為有利被告之認定，更不必有何有利之證據，
    最高法院40年台上字第86號、53年台上字第656號、52年台
    上字第1300號、30年上字第816號判例足資參照。再所謂積
    極證據足以為不利被告事實之認定，依據同院76年臺上字第
    4986號判例意旨，係指據為訴訟上證明之全盤證據資料，在
    客觀上以達於通常一般之人均不致於有所懷疑，而得確信被
    告確曾犯罪之程度若未達到此一程度，而有合理懷疑之存在
    時，即無從為被告有罪之確信。況刑事訴訟之被告依法並無
    自證無罪之義務，若控罪所憑之積極證據，在生活經驗上尚
    有不足以排除其他有利被告之合理推斷，致不足以證明犯罪
    事實時，仍不能因被告否認犯罪之辯解不成立，資為無視積
    極證據不足之理由，且以情況證據即間接證據斷罪，尤須基
    於該證據在直接關係上所可證明之他項情況事實本乎推理作
    用足以確證被告有罪，方為合法，不得徒憑主觀上之推想，
    將一般經驗上利於被告之其他合理情況逕予排除，30年上字
    第482號、第1831號、32年上字第67號、45年台上字第1172
    號亦著有明文。又公訴案件犯罪證據之蒐集，及提起公訴後
    ，對犯罪事實之舉證責任及指出證明之方法，均屬公訴人之
    職責，原則上法院僅於當事人之主張及舉證範圍內進行調查
    證據，其經法定程序調查證據之結果，認已足以證明犯罪事
    實時，始得為犯罪事實之認定。若其為訴訟上之證明，於通
    常一般人仍有合理之懷疑存在，尚未達於可確信其真實之程
    度者，在該合理懷疑尚未剔除前，自不能為有罪之認定。法
    院不得以偵查機關關於某種犯罪之調查不易，即放棄上開原
    則之堅持，致有違背刑事訴訟無罪推定及嚴格證明之原則，
    其理甚明。又施用毒品者，其所稱向某人購買之供述，須補
    強證據以擔保其供述之真實性。良以施用毒品者其供述之憑
    信性本不及於一般人，況施用毒品者其供出來源，因而破獲
    者，法律復規定得減輕其刑，其有為偵查機關誘導、或為邀
    輕典而為不實之陳述之可能，其供述之真實性自有合理之懷
    疑。是本院一貫之見解，認施用毒品者關於其向某人購買毒
    品之供述，必須補強證據佐證，以擔保其供述之真實性，俾
    貫澈刑事訴訟無罪推定及嚴格證明之基本原則。而茲所謂補
    強證據，指其他有關證明施用毒品者之關於毒品交易之供述
    真實性之相關證據而言，必須與施用毒品者關於毒品交易之
    供述，具有相當程度之關連性，而足使一般人對施用毒品者
    關於毒品交易之供述，並無合理之懷疑存在，而得確信其為
    真實，始足當之（94年度台上字第2033號判決參照）。又按
    刑事審判上之共同被告，係為訴訟經濟等原因，由檢察官或
    自訴人合併或追加起訴，或由法院合併審判所形成，其間各
    別被告及犯罪事實仍獨立存在。若共同被告具有共犯關係者
    ，雖其證據資料大體上具有共通性，共犯所為不利於己之陳
    述，固得採為其他共犯犯罪之證據，然為保障其他共犯之利
    益，該共犯所為不利於己之陳述，須無瑕疵可指，且仍應調
    查其他必要之證據，以察其是否與事實相符，不得專憑該項
    陳述作為其他共犯犯罪事實之認定，即尚須以補強證據予以
    佐證，不可攏統為同一之觀察；且共同被告間若具有對同性
    之關係，如毒品交易之買賣雙方，為避免其嫁禍他人而虛偽
    陳述，尤應有足以令人確信其陳述為真實之補強證據，始能
    據以為論罪之依據（94年度台上字第4405號判決參照）。
二、經查：
  (一)證人吳見成於警、偵訊時均雖指明有向綽號『大胖』之被告
    購買毒品，然吳見成於警詢時聲稱之交貨地點係在「永康市
    ○○○路355巷口（警卷第15頁反面），然而於偵查中則稱
    係「約一個地點」（偵查卷第15頁）或在「被告永康市○○
    ○路住處（偵查卷第159頁） 購買，其交貨地點已不一致，
    雖人之記憶難免有所疏誤，然購買之地點及方式應係特定清
    晰之事項，衡情應不致於不一致。
  (二)吳見成於本院前審則翻供證稱：「伊沒有向被告購買海洛因
    ，伊是打電話向被告借錢，被告亦曾拒絕借錢給伊，伊是向
    被告借1000元付住宿費，被告不借錢給伊，伊就生氣」等情
    （見本院上訴卷第86頁、第87頁），此與警、偵訊所供又不
    同。
  (三)被告被查獲時手機門號為「0000000000」號，與吳見成所指
    向被告購買海洛因之行動電話號碼為「0000000000」號，不
    同，雖查「0000000000」號確曾使用手機序號為0000000000
     0000及00000000000000之手機（見偵卷第68頁），而該二
    支手機亦曾經為被告自己所用之門號0000000000 號行動電
    話（詳偵卷第24、31頁）所使用；且行動電話門號IC卡（即
    晶片卡）可隨時拆下，裝在其他手機使用，此為眾所週知之
    事實，由門號0000000000號之行動電話曾使用門號00000000
    00號行動電話曾使用過手機之事實觀之，雖能證明該兩行動
    電話門號均曾由被告所持有之手機使用過，然吳見成證稱「
    查獲當日」下午有打「0000000000」號電話向被告購買毒品
    ，然而同日查獲之被告行動電話之門號卻為「0000000000」
    號，又「門號000000 0000號之行動電話，亦曾於93年9月1
    日、93年9月2日與門號0000000000號之行動電話雙向通訊聯
    絡。因持有門號之手機之人並非不可借予他人使用，從而縱
    令門號0000000000號之行動電話，曾於93年9月1日、93年9
    月2日與門號 0000000000號之行動電話雙向通訊聯絡，或有
    多次之聯繫，亦難以此即認被告從未使用該0000000000之門
    號，然由(1)查獲時之手機門號與查獲當日出售者手機門號不
    同及(2)「0000000000」號與「0000000000」號曾有通聯之紀
    錄，是亦不能排除該二門號應分屬不同人使用，因而手機門
    號尚不能佐證吳見成確實有向被告購買毒品。
  (四)檢察官所舉之證人即時任開元派出所所長之張世儒於原審雖
    證稱「本件係由吳見成透露線報給警方，警方在吳見成之帶
    領下，前往被告住處埋伏欲進行逮捕之際，目睹被告轉讓海
    洛因給蔡進添之事實」（原審卷第46-47頁）；而查獲之警
    員乙○○雖證稱「本案是之前警方偵辦吳見成施用毒品案，
    吳見成向警方供出毒品是向被告購買，並表示於9月17日「
    下午5時30分」左右，要在永康市○○○路266巷口向被告甲
    ○○購買，警方即在吳見成之帶領下，前往被告住處埋伏始
    查獲本案」（偵查卷第37-38、本院96年9月26日審判筆錄）
    ，然而吳見成同時又證稱「當日下午2時」已向被告購買，
    依此事證：
    (1)設若吳見成當日下午2時已向被告購買毒品，而查獲吳見
      成時亦在床頭櫃上面紙盒內查獲一包海洛因（警卷第12頁
      反面），吳見成既然當日剛購買毒品，且還有毒品，為何
      同日要再約下午5時30分交易毒品？
    (2)如果真有當日下午5時30分再第2次交易之情事，為何被告
      手機在交易尚未完成（因可能要互相聯絡交易事宜）時，
      被告即換掉交易門號（「0000000000」號），改持「0000
      000000」號之手機？
    (3)如果雙方確實有約定在「在永康市○○○路266巷口」交
      易，為何吳見成偵查中要向檢察官證稱交易地點係在「被
      告住處？」
    (4)如果吳見成與被告未約定當日再購買毒品，則警方為何不
      以「誘捕方式」合法以現行犯逮捕，而要在被告住處附近
      「埋伏」逮捕被告？
    (5)況證人張世儒、乙○○僅能證明吳見成有陳述向被告購買
      毒品，且由警方帶吳見成至現場埋伏，尚無法證明吳見成
      所陳述向被告購買毒品為真實。
  (五)另卷內證據亦無法證明被告有販賣毒品予吳見成：
    (1)在吳見成案扣案之海洛因1包（附表一編號1所示），檢察
      官雖認為係被告所販賣予吳見成之海洛因，然警詢、偵查
      吳見成均未證稱該扣案之海洛因為購自被告，況上訴審時
      吳見成又證稱未向被告購買毒品。
    (2)扣案之夾鏈袋、工具等（附表二）、法務部調查局93年10
      月20日調科壹字第2000法務部調查局93年10月20日調科壹
      字第200005166號鑑定通知書（偵卷第63頁）及93年10月2
      2日調科壹字第200005 164號鑑定通知書（偵卷第6頁，被
      告住處扣得之毒品），雖本院權衡後認有證據能力，其形
      式上雖已取得證據之資格，然依法調查為嚴格之證明，本
      院不能因毒品有分包成數包，且有分裝之工具，即認為係
      預備供販賣之用。
    (3)台南市衛生局93年10月1日南市衛驗字第930947號檢驗成
      績書（偵卷第61頁，吳見成驗尿結果），亦僅能證明吳見
      成有施用毒品。
三、綜上所述，本件被告並未自白犯本件之罪，而檢察官起訴認
    為被告涉有販賣毒品海洛因予吳見成，主要憑藉有對同性關
    係之共同被告吳見成之指訴，其指訴之真實性尚存有合理之
    懷疑，而其餘人證、物證又不足以補強被告確有販賣海洛因
    予吳見成之佐證。加以販賣毒品海洛因法定刑係死刑、無期
    徒刑之重罪，偵查機關在蒐證上應格外慎重，以達成真實發
    現及人權保障之目的，本件既然已查獲吳見成施用毒品，若
    被告確實有販賣毒品之犯行，對於社會治安之危害甚大，警
    察機關大可報請核發監聽票監聽、跟監或誘捕等方法破獲，
    且可一網打盡購買者，甚至追溯上手，然警察機關捨此而不
    為，急功、急躁採取逮捕行動，甚至未由檢察官指揮即擅自
    逕行搜索。本件檢察官之舉證環繞在證人吳見成之唯一指訴
    因而無法讓本院得到被告有罪之確信，本著「無罪推定」之
    精神，本院僅能為被告無罪之諭知。
四、檢察官併案意旨認為被告有連續販賣第一級毒品海洛因與賴
    淑端之犯行，然本件被告涉嫌販賣毒品海洛因既為無罪之諭
    知，本院自無庸審酌併案部分被告是否有涉嫌，況本件犯罪
    之最後時間為93年９月17日，與併案部分被告販賣毒品海洛
    因之時間為94年12月間某日，相距年餘，亦難認併案部分與
    起訴事實有連續犯裁判上一罪關係，本院依法無從併予審理
    。又證人吳見成在檢察官偵查中二次具結證稱有向被告購買
    毒品海洛因，於本院上訴審亦具結，改稱未向被告購買海洛
    因，先後「關於案情有重要關係事項」之證詞完全相反，明
    顯涉犯偽證罪，應請檢察官偵辦吳見成之偽證罪，附此敘明
    。
據上論斷，應依刑事訴訟法第369條第1項前段、第364條、第301
條第1項，判決如主文。
本案經檢察官范文豪到庭執行職務。
中    華    民    國    97    年     1     月    9    日
              刑事第六庭  審判長法  官  蔡  崇  義
                                法  官  曾  文  欣
                                法  官  杭  起  鶴
以上正本證明與原本無異。
檢察官如不服本判決應於收受本判決後十日內向本院提出上訴書
，其未敘述上訴理由者並得於提起上訴後十日內向本院補提理由
書。
                                書記官  陳  明  芬
中    華    民    國    97    年     1     月    9    日
 附表一：
┌──┬────┬──────┬──────┬─────────────┐
│編號│物品名稱│ 重 量(包)  │鑑 定 單 位 │    鑑   定   文   號     │
├──┼────┼──────┼──────┼─────────────┤
│ 1  │ 海洛因 │含袋重0.25公│    同上    │ 調科壹字第200005166號    │
│    │        │克（與另一包│            │ （另案吳見成施用毒品案件 │
│    │        │鑑定2包淨重 │            │ 扣得之物）               │
│    │        │0.09 公克） │            │                          │
│    │        │   (1包)    │            │                          │
├──┼────┼──────┼──────┼─────────────┤
│ 2  │ 海洛因 │淨重8.85公克│    同上    │ 調科壹字第200005164號    │
│    │        │   (16包)   │            │ （在被告住處檢方認為扣得 │
│    │        │            │            │ 預備供販賣用之毒品）     │
└──┴────┴──────┴──────┴─────────────┘
附表二
┌──┬────┬──────┬────────────────────┐
│編號│物品名稱│ 數 量(包)  │    備                      註          │
├──┼────┼──────┼────────────────────┤
│ 1  │分裝夾鏈│   1批      │被告所有預備供販賣第一級毒品所用        │
│    │袋      │            │                                        │
├──┼────┼──────┼────────────────────┤
│ 2  │分裝工具│   1批      │                                        │
└──┴────┴──────┴────────────────────┘


司法院資訊處製作；財團法人民間司法改革基金會備份。
